【裁判字號】    97,重訴,21
【裁判日期】    980525
【裁判案由】    給付違約金等
【裁判全文】
臺灣桃園地方法院民事判決                   97年度重訴字第21號
原      告
即反訴被告  丙○○
訴訟代理人  陳鄭權律師
複  代理人  丁俊和律師
            何豐行律師
被      告
即反訴原告  庚○○即己○○之繼.
            辛○○即己○○之繼.
            丁○○
上  三  人
訴訟代理人  巨克安律師
上列當事人間請求給付違約金等事件，於民國 98年4月27日言詞
辯論終結，本院判決如下：
    主      文
原告之訴及假執行之聲請均駁回。
反訴原告之訴及假執行之聲請均駁回。
本訴訴訟費用由原告負擔。
反訴訴訟費用由反訴原告負擔。
    事實及理由
壹、本訴部分：
一、按訴狀送達後，原告不得將原訴變更或追加他訴，但擴張或
    減縮應受判決事項之聲明者，不在此限，民事訴訟法第 255
    條第1項第3款定有明文。本件原告起訴時就損害賠償金額部
    分請求：（一）被告應將桃園縣楊梅鎮○○段第6 、7 、8
    、9 、10、11、16、18、19、20、22等11筆地號土地及其上
    所坐落之門牌號碼：桃園縣楊梅鎮○○路99號農舍1 棟、鐵
    皮屋1 棟（下稱租賃標的物）返還原告，並自民國96年5 月
    1 日起至返還前開租賃標的物之日止，按月給付新台幣（下
    同）11萬元。（二）被告應給付原告266 萬1 千元，暨自起
    訴狀繕本送達被告之翌日起至清償日止，按年息百分之5 計
    算之利息。嗣原告於98年4 月21日具狀請求將該部分聲明更
    正為：（一）被告庚○○、辛○○（原被告己○○於本案繫
    屬中過世，改由上開被告依法承受訴訟）應共同將租賃標的
    物返還原告，並自96年4 月1 日起至返還前開租賃標的之日
    止，按月給付11萬元。（二）被告庚○○、辛○○應連帶給
    付原告3,688,34 2元，暨自起訴狀繕本送達被告之翌日起至
    清償日止，按年息百分之5 計算之利息。核其更正後之聲明
    應屬擴張應受判決事項之聲明，依前開規定，應予准許。
二、原告起訴主張其與被告於94年12月30日就租賃標的物，訂定
    房屋及土地租賃契約書並經法院公證（下稱系爭租賃契約）
    。租期自95年3 月1 日起，租金每月4 萬元，第2 年開始調
    整為每月5 萬5 千元，並由被告丁○○為保證人，約定租期
    屆滿交還房屋、土地時無息歸還。兩造約定供被告經營校外
    教學休閒農場之用。被告於兩造訂約並於原告點交租賃標的
    物予原告使用後，卻恣意砍伐原土地上種植之有價值植物外
    ，並於租賃期間任由上開租賃標的物出入口重達500 公斤之
    鐵門遭竊，門鈴遭受破壞，租賃之農舍外部任意噴漆、潑灑
    油漆，內部裝潢家具等亦遭嚴重破壞，被告卻不加以修復，
    致使租賃標的物一再受他人損害，且每次遭他人入侵破壞後
    皆未向轄區報案，反由遠在台北之原告報案處理，嗣後亦查
    獲第三人陳明忠竊取上開租賃標的物處之電線經台灣桃園地
    方法院檢察署以96年度偵字第4869號提起公訴（含第三人陳
    明忠所涉與本件無關之竊盜罪嫌）外，然就上開租賃物之外
    牆、室內被噴潻、破壞及大門失竊等致不能為合於兩造約定
    使用、收益之毀損行為，迄未查獲任何人涉嫌，被告自不能
    僅以噴漆文字含「小杜欠錢不還」等語，即如被告所稱係可
    歸責於原告或其子之事由；又原告因上開事由，重新估價裝
    潢家具衛浴、大門重置等受損維修共花費3,393,342 元；另
    被告自95年9 月起即無再繳租金，至96年2 月止被告所欠租
    金已達24萬元（6 個月），96年3 月隨租金調整為5 萬5 千
    元；故被告應給付原告上開損害金額及租金金額共計3,688,
    342 元。被告自95年9 月起即未依約給付租金，原告分別於
    95年8 月15日、95年9 月13日、95年11月22日、96年1 月30
    日以存證信函方式，定期催告給付租金，被告逾期仍未給付
    。原告再於96年3 月23日定期7 日催告被告給付租金，被告
    逾期仍未給付，因而於96年3 月26日終止租約。爰依民法租
    賃、保證之法律關係及民法第259 條規定提起本訴等語，並
    聲明（一）被告庚○○、辛○○應共同將租賃標的物返還原
    告，並自96年4 月1 日起至返還前開租賃標的物之日止，按
    月給付原告11萬元。（二）被告庚○○、辛○○應連帶給付
    原告3,688,342 元，暨自起訴狀繕本送達被告之翌日起至清
    償日止，按年息百分之5 計算之利息。（三）前項聲明之金
    錢給付，於對被告庚○○、辛○○強制執行無效果時，由被
    告丁○○負給付責任。（四）並聲明願供擔保，請准宣告假
    執行。
三、被告則以租賃標的物之夜間管理使用人自兩造成立租約後，
    即約定由雙方共管，此觀租約第1條明文記載「農舍1樓全部
    、廚房甲、乙雙方共用，2樓部分由甲方使用」可知。詎於9
    5 年7月中旬原告之子甲○○（即甲方對於系爭農舍2樓部分
    單獨占有使用之人）依約住於農舍之 2樓，其因對外欠債而
    遭債主於農場外牆噴漆破壞，被告發現並以 95年7月31日存
    證信函（原證 1）向原告反應，經其子保證類似情形不再發
    生並將外牆清洗乾淨後，被告暫不予追究。然於 95年7月底
    ，甲○○於夜間酒後咆哮並恐嚇將住於由兩造共管農舍 1樓
    客房之被告派駐管理人員戊○○趕離，致使被告自此無法於
    夜間管理使用租賃標的物，當時甲○○承諾農場夜間管理由
    其負責，惟95年8 月中旬某日夜間農場再遭第三人於外牆大
    門噴漆，並侵入農舍內潑漆破壞，以致農場內外觀面目全非
    ，被告所有營業被迫停止經營，為防止類似事件再度發生影
    響人員安全，乃將日間工作人員全部撤出，並於95年8 月17
    日寄發存證信函予原告（被證2） 後兩造進行協商，原告乃
    委請陳鄭權律師於農場當場承諾原告願接管並負責將農場外
    觀及農舍1 、2 樓全部清理恢復原狀後，再將農場及農舍 1
    、2 樓部分全部交由被告管理使用。被告於此條件下始同意
    給付95年7 、8 月之租金，雙方並約定待原告履行上開條件
    後，被告才有再進駐農場並繼續繳租之義務。詎迄至原告起
    訴時，上開農場因可歸責原告之事由，造成被告停止營業之
    結果，除甲○○已於95年9 月底搬離農舍外，無論農場之外
    觀或農舍1 、2 樓房屋被破壞之情形均未改善，租賃標的物
    於被告全員撤離後，已屬原告占有管領中，在原告尚未再將
    租賃標的物點交給被告前，被告既無管理使用經營之事實，
    依約當無給付自95年9 以後租金之義務。此外，被告亦否認
    原告所主張之損害及單據之真實性，且所提出之照片日期亦
    為被告撤離後之階段所拍攝，復按原證1 、2 之存證信函所
    載，原告既請求相關損害，並為終止之告知，可見原告已為
    終止系爭租賃契約之意思表示。縱使該契約未達終止，然上
    述原告並未提出合於系爭租賃契約約定之使用、收益租賃物
    狀態情事，被告亦得因此免為給付關於不能使用期間之租金
    等語資為抗辯等語，並聲明駁回原告之訴及假執行之聲請。
    如受不利判決，願供擔保請准宣告免為假執行。
貳、反訴部分：
一、按民事訴訟法第260條第1項所稱提起反訴，須其標的與本訴
    之標的及其防禦方法有牽連關係，乃指反訴標的之法律關係
    與本訴標的之法律關係兩者之間，或反訴標的之法律關係與
    本訴被告作為防禦方法所主張之法律關係兩者之間，有牽連
    關係而言。查，本件反訴原告（被告）於97年5月5日言詞辯
    論期日向本院提起反訴 (見本院卷第 98頁)，而本件反訴被
    告（原告）提起本訴係請求被告給付違約金等，反訴原告提
    起反訴則係請求原告給付保證金，且本、反訴均係依兩造間
    之系爭租賃契約而來，兩者之訴訟標的法律關係其發生之原
    因相同，自屬有牽連關係，且兩者訴訟資料共通，並可互為
    利用，又本、反訴合併審理，有助於解決紛爭。從而，反訴
    原告提起反訴，核符上揭規定，自應准許。
二、本件反訴原告起訴時原請求反訴被告應給付反訴原告庚○○
    、辛○○50萬元，及自反訴狀繕本送達翌日起按週年利率百
    分之 5計算之利息，暨反訴原告願以現金供擔保，請准宣告
    假執行。嗣於98年4月2日具狀請求將該部分聲明更正為反訴
    被告應給付反訴原告庚○○、辛○○38萬元，及自反訴狀繕
    本送達翌日起按週年利率百分之 5計算之利息，暨反訴原告
    願以現金供擔保，請准宣告假執行。核屬減縮應受判決事項
    之聲明，揆諸上開條文說明，自應准許。
三、反訴原告主張因反訴被告於系爭租賃契約有效期間之95年7
    月、8 月及96年1 月7 日，租賃標的物為人噴漆、侵入竊取
    、破壞含大門、室內磁磚、裝潢在內之物品，致租賃標的物
    完成喪失兩造所約定供教學農場之使用、收益狀態，原告迄
    未修繕回復，被告自得拒絕給付租金，原告應負債務不履行
    之責任，致反訴原告受有交付押租金30萬元，及已支付之95
    年7 、8 月租金8 萬元，合計38萬元之損失，兩造間系爭租
    賃契約既經終止，反訴被告自應返還不當得利。爰依民法第
    179 條之法律關係提起反訴等語，並聲明如上述變更後之反
    訴聲明。
四、反訴被告則以租賃標的物早已交由反訴原告占有並使用，反
    訴被告並無給付遲延之問題，反因反訴原告未盡善良管理責
    任，致使租賃標的物均遭受破壞；再者，反訴原告自95年 9
    月起即未繳租金，至96年3 月止，共積欠反訴被告租金295,
    000 元，此外，自96年4 月起至反訴原告返還租賃物止，反
    訴原告應按月給付違約金11萬元（系爭租賃契約第6 條第 2
    項），另就租賃標的物損壞部分，反訴原告尚應賠償反訴被
    告3,393,342 元，是前開30萬元之保證金，於抵充所欠租金
    違約金及損害賠償後，已無剩餘，故反訴被告無須返還。至
    於反訴原告主張得請求已給付卻不能使用系爭租賃標的物之
    95年7 月及8 月之租金共8 萬元部分。然因95年7 月及8 月
    時，兩造間之租賃契約尚未終止，故反訴被告受領該8 萬元
    之租金，有法律上原因。再者，系爭租賃物損壞既係肇自反
    訴原告未盡善良管理人責任，故系爭租賃標的物不能為使用
    收益係因承租人即反訴原告自己之事由所致，當不得免其支
    付租金之義務資為抗辯等語，並聲明反訴原告之訴及假執行
    聲請均駁回。如受不利益判決，反訴被告願供擔保，請准宣
    告免為假執行。
參、兩造不爭執事項：
一、兩造就原告所有坐落於桃園縣楊梅鎮○○段第6～11、16、1
    8～20、22號地號等共11筆土地及其上之農舍、鐵皮屋各1棟
    定有租賃契約，並經本院以94年度桃院公字第 4000984號公
    證登記在案。上開租期自95年3月1日起算，租金每月 4萬元
    ，第2 年開始調整為每月5 萬5 千元，並由被告丁○○為連
    帶保證人，被告並交付原告保證金30萬元，約定租期屆滿交
    還房屋、土地時無息歸還。兩造系約定供被告經營校外教學
    休閒農場之用。
二、原告於租賃標的物遭破壞前已交付被告占有，被告並依約給
    付至95年8 月之租金，惟自95年9 月起即未再給付租金。
三、上開租賃標的物之農場外牆於95年7 月某日夜間遭不明人士
    遭不明人士噴漆破壞，噴漆文字含「小杜欠錢不還」等語。
    於95年8 月初再度遭人噴漆，並侵入農舍1 、2 樓潑漆破壞
    。原告及其子乙○○曾於95年8 月10日針對租賃標的物遭破
    壞事件向桃園縣政府警察局楊梅分局富岡派出所報案，迄未
    查獲。再於96年1 月7 日租賃標的物為人侵入竊取、破壞含
    大門、室內磁磚、裝潢在內之物品，致租賃標的物完成喪失
    兩造所約定供校外教學休閒農場之使用、收益狀態。經原告
    及其子乙○○向桃園縣政府警察局楊梅分局富岡派出所報案
    ，惟除查獲第三人陳明忠竊取上開租賃物處之電線經台灣桃
    園地方法院檢察署以96年度偵字第4869號提起公訴（含第三
    人陳明忠所涉與本件無關之竊盜罪嫌）外，惟就上開租賃物
    之外牆、室內被噴潻、破壞及大門失竊等致不能為合於兩造
    約定使用、收益之毀損行為，迄未查獲任何人涉嫌。
四、原告之子即證人甲○○原住於該農舍 2樓，被告於租賃標的
    物之管理人即證人戊○○原住於農舍1 樓，戊○○日間亦曾
    隨甲○○至工地工作，戊○○於95年7 月底離去上開租賃標
    的物。
五、被告自95年9 月起即未依約給付租金，原告分別於95年8 月
    15日、95年9 月13日、95年11月22日、96年1 月30日定期催
    告給付租金，被告逾期仍未給付。原告再於96年3 月23日定
    期7 日催告被告給付租金，被告逾期仍未給付。
六、被告於95年7 月31日、95年8 月17日通知原告，被告係預供
    校外教學休閒農場用途，因前述事件之破壞及噴有恐嚇文字
    ，已危及被告、遊客安全，易使小朋友不良之教學示範，在
    原告未妥善處理前，農場暫停關閉，並拒絕給付租金等語。
肆、兩造爭執事項：
一、上開租賃標的物於95年7 月間、95年8 月初、96年1 月7日
    人為毀損、竊盜是否為可歸責於兩造之事由？
二、兩造間系爭租賃契約是否終止？
三、原告得否請求被告返還租賃物及未返還期間之違約金？
四、原告得否請求被告給付自95 年9 月起至96年3 月之租金計
    295,000 元及租賃物受損修復費用3,393,342 元，合計3,68
    8,342 元？
五、反訴被告受領押租金及租金是否構成不當得利？
伍、茲分述如下：
一、上開租賃標的物於95年7 月間、95年8 月初、96年1 月7 日
    人為毀損，均為不可歸責於兩造之事由。
        按「出租人應於租賃關係存續中，保持其合於約定使用
    、收益之狀態。」、「承租人應以善良管理人之注意，保管
    租賃物，租賃物有生產力者，並應保持其生產力。」民法第
    423 條、第432 條固分別定有明文。經查，兩造於94年12月
    30日訂定系爭租賃契約，固分別依其出租人、承租人身分，
    就租賃物合於保持約定使用、收益之狀態，及以善良管理人
    之注意，保管租賃物，並應保持其生產力。雖上開租賃標的
    物之農場外牆於95年7 月間遭不明人士噴漆破壞，噴漆文字
    含「小杜欠錢不還」等語。於95年8 月初再度遭人噴漆，並
    侵入農舍1 、2 樓潑漆破壞。原告及其子乙○○曾於95年8
    月10日針對租賃標的物遭破壞事件向桃園縣政府警察局楊梅
    分局富岡派出所報案，迄未查獲。再於96年1 月7 日租賃標
    的物為人侵入竊取、破壞含大門、室內磁磚、裝潢在內之物
    品，致租賃標的物完全喪失兩造所約定供校外教學休閒農場
    之使用、收益狀態。經原告及其子乙○○向桃園縣政府警察
    局楊梅分局富岡派出所報案，惟除查獲第三人陳明忠竊取上
    開租賃物處之電線經台灣桃園地方法院檢察署以96年度偵字
    第4869號提起公訴（含第三人陳明忠所涉與本件無關之竊盜
    罪嫌）外，惟就上開租賃物之外牆、室內被噴潻、破壞及大
    門失竊等致不能為合於兩造約定使用、收益之毀損行為，迄
    未查獲任何人涉嫌，自不能僅以噴漆文字含「小杜欠錢不還
    」等語，即如被告所稱係可歸責於原告或其子之事由，致租
    賃標的物受有上述受損情形。況，系爭租賃標的物上述不明
    人士惡意破壞時，尚未正式營業，租賃標的物復係預供校外
    教學休閒農場用途，其內並無貴重物品，其非營業期內之夜
    間，或由兩造派員留宿其內，或以鐵門防止閒人無故進入或
    破壞，應認兩造就租賃標的物已盡保管之善良管理人之注意
    義務，上述不明人士以犯罪方法惡意破壞租賃標的物之行為
    及結果，經原告報警處理迄未查獲任何人涉嫌，自非兩造所
    能防範或避免，應認上開租賃標的物於95年7 月間、95年8
    月初、96年1 月7 日人為毀損，均為不可歸責於兩造之事由
    。
二、兩造間系爭租賃契約未經兩造合法終止。
        按「承租人租金支付有遲延者，出租人得定相當期限，
    催告承租人支付租金，如承租人於其期限內不為支付，出租
    人得終止契約。租賃物為房屋者，遲付租金之總額，非達二
    個月之租額，不得依前項之規定，終止契約。其租金約定於
    每期開始時支付者，並應於遲延給付逾二個月時，始得終止
    契約。」民法第440 條第1 、2 項由有明文。惟按「出租人
    應以合於所約定使用收益之租賃物，交付承租人，並應於租
    賃關係存續中，保持其合於約定使用、收益之狀態。」民法
    第423 條亦有明文。又，不論出於自然或人為（非承租人）
    因素，致妨害承租人依約使用、收益租賃物時，出租人應負
    以適當方法防止、除去之義務，如經承租人通知，出租人仍
    不為防止發生、停止或除去危害，出租人應負債務不履行之
    責任，並與承租人租金之支付義務互有對價關係，出租人如
    不盡此義務，承租人自得行使其同時履行抗辯權拒絕給付租
    金。查，原告主張被告自95年9 月起即未依約給付租金，經
    原告分別於95年8 月15日、95年9 月13日、95年11月22日、
    96 年1月30日定期催告給付租金，被告逾期仍未給付。原告
    再於96年3 月23日定期7 日催告被告給付租金，被告逾期仍
    未給付等情，雖為被告所不爭執，並有原告提出催告函在卷
    為憑（原證7 、8 、9） 。原告此部分主張，固為真實可信
    。原告再主張被告積欠租金逾2 期，經原告定期催告逾期仍
    未給付，原告依系爭租賃契約第6 條第1 項約定終止租約一
    事，則為被告所否認，並辯稱原告於系爭租賃契約有效期間
    之95年7 月、8 月及96年1 月7 日，因前述不明人士噴漆、
    侵入竊取、破壞含大門、室內磁磚、裝潢在內之物品，致租
    賃標的物完全喪失兩造所約定供教學農場之使用、收益狀態
    ，原告迄未修繕回復，被告自得拒絕給付租金，被告並於95
    年7 月31日、95年8 月17日通知原告，被告其係預供校外教
    學休閒農場用途，因前述事件之破壞及噴有恐嚇文字，已危
    及被告、遊客安全，易為參與戶外教學之小朋友不良示範，
    在原告未妥善處理前，農場暫停關閉，並拒絕給付租金等情
    （被證1 、2） ，亦為原告所不爭執。被告此部分所辯，自
    亦真實可信。經查，兩造間系爭租賃契約約定租賃標的物係
    供被告經營小學生以下（含幼稚園）戶外教學休閒農場，於
    95 年7月、8 月間即為不明人土惡意以油漆，噴寫不雅並含
    惡害通知之文字，遍布農埸外圍牆、建物牆面等處，足令被
    告或幼兒、家長、教師心生厭惡或畏懼，已妨害被告對租賃
    物之使用、收益，並實際暫停營業。原告為自負有以適當方
    法防止、除去之契約義務，其經被告通知，仍不為防止發生
    、停止或除去危害，原告應負債務不履行之責任，並與被告
    租金之支付義務互有對價關係，被告以前述通知拒絕給付租
    金後，自不負租金給付遲延責任。原告縱為前述給付租金之
    催告，被告亦不負租金給付遲延責任，原告以被告遲付租金
    逾2 期，經定期催告逾期仍未給付而終止系爭租賃契約，自
    不生終止之效力。又，被告雖亦主張其於前述95年7 月31日
    、95年8 月17日通知原告時（被證1 、2） ，除言及前述在
    原告未妥善處理前，農場暫停關閉，並拒絕給付租金等情外
    ，尚言及「無法繼續營運... 本人定將依法訴追... ，並向
    台端請求本人因此而受之損害」等語，應認已為終止系爭租
    賃契約之意思表示云云（見被告98年4 月2 日辯論意旨狀二
    第3 、4 頁），然，被告前項通知係表示在原告未妥善處理
    前，農場暫停關閉，並拒絕給付租金等情，並無任何終止契
    約之意思，反是，如其確有終止系爭租賃契約之意思，原告
    應是不再經營租賃物之農場而非暫停關閉，原告於終止後已
    無給付租金義務，而非在原告未妥善處理前，拒絕給付租金
    ，應認被告前述通知並未為終止系爭租賃契約之意思表示，
    兩造間系爭租賃契約自不因被告前述通知而終止。
三、原告請求被告返還租賃物及給付未返還期間之違約金，均無
    理由。
        查，原告主張兩造間系爭租賃契約既經其於96年3 月26
    日終止，被告庚○○、辛○○自應返還租賃標的物，並依系
    爭租賃契約第6 條第1 項約定自終止租約之翌日起按房租加
    倍計算之違約金，被告丁○○保證人亦同負前述給付違約金
    之合證債務等情，則為被告所否認，並辯稱系爭租賃契約係
    經被告95年8 月17日終止，並已撤出租賃物，並無再為返還
    租賃標的物及給付違約金之義務等語。經查，兩造間系爭租
    賃契約未經兩造合法終止，已如前述，原告主張系爭租賃契
    約經其於96年3 月26日終止云云，於法自有未合。原告請求
    被告庚○○、辛○○應共同將系爭租賃標的物返還予原告，
    並自96年4 月1 日起至返還前開土地、房屋予原告之日止，
    按月給付原告11萬元。被告丁○○於對被告庚○○、辛○○
    強制執行無效果時，亦應給付同上款項。均為無理由，應予
    駁回。
四、原告請求被告給付自95年9 月起至96年3 月之租金計295,00
    0 元及租賃物受損修復費用3,393,342 元，合計3,688, 342
    元，為無理由。
(一)查，原告主張被告自95年9 月起即未依約給付租金一事，已
    為被告所不爭執，自為真實可採。原告再主張兩造間系爭租
    賃契約係經其於96年3 月26日終止，被告自應依約給付自95
    年9 月起至96年3 月之租金計295,000 元等情，惟為被告所
    否認，並辯稱被告已於95年7 月31日、95年8 月17日通知原
    告，被告其係預供校外教學休閒農場用途，因前述事件之破
    壞及噴有恐嚇文字，已危及被告、遊客安全，易為參與戶外
    教學之小朋友不良示範，在原告未妥善處理前，農場暫停關
    閉，並拒絕給付租金，自無給付租金之義務等情。經查，兩
    造間系爭租賃契約約定租賃標的物係供被告經營小學生以下
    （含幼稚園）戶外教學休閒農場，卻於95年7 月、8 月間為
    不明人土惡意以油漆，噴寫不雅並含惡害通知之文字，遍布
    農埸外圍牆、建物牆面等處，足令被告或幼兒、家長、教師
    心生厭惡或畏懼，已妨害被告對租賃物之使用、收益，並實
    際暫停營業。原告為自負有以適當方法防止、除去之契約義
    務，其經被告通知，仍不為防止發生、停止或除去危害，原
    告應負債務不履行之責任，並與被告租金之支付義務互有對
    價關係，被告以前述通知拒絕給付租金後，自得拒絕給付租
    金，已如前述。被告所辯其得拒絕給付租金等語，於法有據
    。原告請求被告給付自95年9 月起至96年3 月之租金計295,
    000 元一事，於法未合，不應准許。
(二)按承租人應以善良管理人之注意保管租賃物，租賃物有生產
    力者，並應保持其生產力。承租人違反前項義務，致租賃物
    滅失者，負損害賠償責任。又承租人於租賃關係終止後應返
    還租賃物。租賃物有生產力者，並應保持其生產狀態返還出
    租人。民法第432 條、第455 條分別定有明文。是承租人因
    違反保管義務，致租賃物滅失或毀損，於租賃契約終止後不
    能返還出租人時，對出租人所負損害賠償責任，屬債務不履
    行之損害賠償責任，如係因不可歸責承租人致租賃物滅失或
    毀損，出租人尚不得請求承租人請求賠償其損害。查，原告
    主張被告未以善良管理人之注意保管租賃標的物，致上開租
    賃標的物於95年7 月、8 月及96年1 月7 日為人侵入噴漆、
    竊取、破壞含大門、室內磁磚、裝潢在內之物品，被告自應
    賠償受損修復費用3,393,342 元一事，已為被告所否認，並
    辯稱其無賠償義務等語，經查，上開租賃標的物固於95 年7
    月間、95年8 月初、96年1 月7 日為不明人士侵入並惡意毀
    損，惟係不可歸責於兩造之事由，原告並負有以適當方法防
    止、除去之契約義務，均已如前述，原告就不可歸責於被告
    之事由，致租賃標的物受有前述損害，尚不得請求承租人請
    求賠償其損害。原告請求被告給付租賃標的物受損修復費用
    3,393,342元，亦於法無據。
(三)原告請求被告給付自96年9 月起至96年3 月之租金計295,00
    0 元及租賃物受損修復費用3,393,342 元，合計 3,688,342
    元，均為無理由。
五、反訴被告受領押租金及租金尚非不當得利。
        查，反訴原告主張其因系爭租賃契約交付押租金（保證
    金）30萬元，及給付95年7 、8 月租金各4 萬元等情，已為
    被告所不爭執，自為真實可採。反訴原告再主張兩造間系爭
    租賃契約業經其於95年8 月17日終止，並已撤出租賃標的物
    ，反訴被告受領押租金30萬元、95年7 、8 月租金各4 萬元
    計38萬元為不當得利，自應返還等語，則為反訴被告所否認
    ，並辯稱系爭租賃契約於95年7 、8 月尚未終止，其受領租
    金並非不當得利，反訴原告尚欠租金未給付及未將租賃標的
    物回復原狀返還反訴被告，且反訴被告已將押租金抵充反訴
    原告所欠租金，反訴原告請求自無理由等語，經查，兩造間
    系爭租賃契約未經兩造合法終止，亦如前述，反訴被告依系
    爭租賃契約受領押租金30萬元、95年7 、8 月租金各4 萬元
    計38萬元，自屬有法律上原因，不構成不當得利。反訴原告
    依不當得利之法律關係請求反訴被告返還38萬元，於法自有
    未合。
陸、原告依租賃、保證之法律關係請求（一）被告庚○○、辛○○應共同將租賃標的物返還原告，並自96年4 月1 日起至返
    還前開租賃標的物之日止，按月給付原告11萬元。（二）被
    告庚○○、辛○○應連帶給付原告3,688,342 元，暨自起訴
    狀繕本送達被告之翌日起至清償日止，按年息百分之5 計算
    之利息。（三）前項聲明之金錢給付，於對被告庚○○、辛○○強制執行無效果時，由被告丁○○負給付責任。均為無
    理由，應予駁回。原告之訴既經駁回，其假執行之聲請，失
    所附麗，應併予駁回。
柒、反訴原告依不當得利之法律關係請求反訴被告應給付38萬元
    ，及自反訴狀繕本送達翌日起按週年利率百分之5 計算之利
    息。為無理由，應予駁回。原告之訴既經駁回，其假執行之
    聲請，失所附麗，應併予駁回。
捌、本訴、反訴之事證均臻明確，兩造其餘之攻擊或防禦方法，
    及未經援用之證據，核與判決之結果不生影響，爰無逐一論
    駁之必要，併此敘明。
玖、訴訟費用之依據：依民事訴訟法第78條。
中    華    民    國    98    年    5     月    25    日
                  民事第三庭    法  官  張天民
以上正本係照原本作成。
如對本判決上訴，須於判決送達後20日內向本院提出上訴狀。
中    華    民    國    98    年    5     月    26    日
                                書記官  崔青菁


司法院資訊處製作；財團法人民間司法改革基金會備份。
